臺北高等行政法院判決　　　　　　　　　　　　　　九十二年度訴字第四一二六號
　　　　　　　　　　　　　　　.
　　原　　　告　經瑞儀器有限公司
　　代　表　人　甲○○
　　被　　　告　財政部臺灣省北區國稅局
　　代　表　人　許虞哲（局長）
　　訴訟代理人　乙○○
右當事人間因營利事業所得稅事件，原告不服財政部中華民國九十二年七月十一日台
財訴字第０九二００二八九二０號訴願決定，提起行政訴訟。本院判決如左：
　　主  　　文
原告之訴駁回。
訴訟費用由原告負擔。
　　事  　　實
一、事實概要：原告八十七年度營利事業所得稅結算申報，列報全年所得額新台幣（
    下同）三、三八五元，被告初查以其提示之帳證不全，遂依所得稅法第八十三條
    規定，按同業利潤標準核定全年所得額為一、一九二、九六一元，應補稅額為二
    八七、九二六元。原告不服，申經復查結果，未獲准變更，提起訴願，亦遭決定
    駁回，遂向本院提起行政訴訟。
二、兩造聲明：
　(一)原告聲明：（依起訴狀所載）
    1.訴願決定、復查決定及原處分均撤銷。
    2.被告機關應依所得稅法第八十一條施行細則「本法第八十三條所稱之帳簿文據
      ，其關係所得額之一部或關係課稅年度中某一期間之所得額，而納稅義務人未
      能提示者，稽徵機關得就該部分依查得資料或同業利潤標準核定其所得額。」
      之規定，另為核定。
　(二)被告聲明：
    1.駁回原告之訴。
    2.訴訟費用由原告負擔。
三、兩造爭點：原告系爭年度之全年所得額是否可覈實勾稽查核？
　(一)原告主張之理由：（原告未於言詞辯論期日到場，據其所提訴狀主張如左）
    1.按「本法第八十三條所稱之帳簿文據，其關係所得額之一部或關係課稅年度中
      某一期間之所得額，而納稅義務人未能提示者，稽徵機關得就該部分依查得資
      料或同業利潤標準核定其所得額。」，所得稅法施行細則第八十一條定有明文
      。次按「營利事業經稽徵機關依現行所得稅法第八十三條第三項規定，核定所
      得額後，於行政救濟時始行補提帳證，應准予查帳核定。」，為財政部七十九
      年十一月二十八日台財稅字第七九０三六七三四０號函（以下簡稱七十九年函
      釋）所明釋。
    2.本件原告由於經營規模甚小，並無專人處理稅務及成本會計事務，相關稅務及
      營業成本事項登載有所疏漏在所難免，然並非各銷貨品項全然無法勾稽，大部
      分品項依製造業成本表編製方式均得以勾稽，是被告未依所得稅法施行細則第
      八十一條規定予以核定，自有違誤。又被告於訴願時無視財政部七十九年函釋
      ，疏於通知原告提示整理完竣之帳證及成本表單，訴願機關財政部亦未察覺，
      逕予決定駁回，顯有疏漏，是原處分及訴願決定均有違誤。
　(二)被告答辯之理由：
    1.按「稽徵機關進行調查或復查時，納稅義務人應提示有關各種證明所得額之帳
      簿、文據；其未提示者，稽徵機關得依查得之資料或同業利潤標準，核定其所
      得額。」，為所得稅法第八十三條第一項所明定。次按「當事人主張事實，須
      負舉證責任，倘其所提出之證據，不足為主張事實之證明，自不能認其主張之
      事實為真實」，行政法院（現改制為最高行政法院）著有三十六年度判字第十
      六號判例可資參照。
    2.本件復查時，經通知原告於九十一年七月二十六日提示帳簿、憑證及有關文據
      備查，原告雖於同年八月十五日提示帳證，惟嗣於同年九月四日申請借回全部
      帳證，並聲明將於同年月十三日送回供核，此有原告立具聲明書附案可稽，然
      原告逾期迄未送回，致復查事項無從審酌，是復查結果乃維持原核定。訴願時
      ，原告又空言主張帳證整理過程較為困難，需花費較多時間，故無法如期送回
      審理，資為爭議，惟仍未提示相關帳簿、文據供核，致訴願事項無從審酌，經
      財政部訴願決定予以駁回。綜上所述，本件原告於行政救濟過程中，均未提示
      相關帳簿、文據供核，揆諸首揭法條規定及判例意旨，被告按同業利潤標準核
      定所得額，並無不妥。
　　理  　　由
一、本件原告經合法通知，未於言詞辯論期日到場，核無行政訴訟法第二百十八條準
    用民事訴訟法第三百八十六條所列各款情形，爰依被告之聲請，由其一造辯論而
    為判決；又本件起訴時被告之代表人為林吉昌，嗣於本件訴訟程序進行中變更為
    許虞哲，茲由其聲明承受訴訟，核無不合，應予准許，合先敘明。
二、按「稽徵機關進行調查或復查時，納稅義務人應提示有關各種證明所得額之帳簿
    、文據；其未提示者，稽徵機關得依查得之資料或同業利潤標準，核定其所得額
    。」、「本法第八十三條所稱之帳簿文據，其關係所得額之一部或關係課稅年度
    中某一期間之所得額，而納稅義務人未能提示者，稽徵機關得就該部分依查得資
    料或同業利潤標準核定其所得額。」，所得稅法第八十三條第一項、所得稅法施
    行細則第八十一條定有明文。而其所謂未提示，兼指帳簿文據全部未提示，或雖
    提示而有不完全、不健全或不相符者之情形，亦有行政法院六十一年度判字第一
    九八號判例可資參照。
三、按當事人主張事實，須負舉證責任，倘其所提出之證據，不足為主張事實之證明
    ，自不能認其主張之事實為真實。行政法院三十九年判字第二號著有判例。本件
    原告八十七年度營利事業所得稅結算申報，列報全年所得額為三、三八五元，被
    告初查以其提示之帳證不全，遂按同業利潤標準核定全年所得額等情，有原告八
    十七年度營利事業所得稅結算申報書等影本附於原處分卷可稽。原告雖主張其大
    部分品項依製造業成本表編製方式均得以勾稽等語，然查本件復查時，原告固於
    九十一年八月十五日（被告係通知原告於九十一年七月二十六日提示帳證）提示
    帳簿文據，惟其旋於同年九月四日申請借回全部帳證並已領回，卻未依其所聲明
    之於同年月十三日送回供核，被告遂按同業利潤標準核定其全年所得額；嗣於訴
    願時，原告雖稱帳證整理費時故無法如期送回審理云云，然仍未提示相關帳簿文
    據供核，是被告顯無從就原告之主張加以審酌，致其全年所得額無法分析勾稽，
    自難信其所言為實在。此外原告空言主張帳證得以勾稽，卻迄未提出其他任何積
    極證據以實其說，徵之前開判例，自難謂其已盡舉證責任，所言殊難採信。故被
    告以原告未提示帳證，遂按同業利潤標準核定全年所得額，即非無據。從而本件
    被告所為處分，揆諸首揭法條規定及判例，並無違誤，訴願決定予以維持，亦無
    不合，原告徒執前詞，聲請撤銷，為無理由，應予駁回。至原告訴之聲明第二項
    部分，因本件之訴訟標的係核稅處分，並非據以申請案件，本無義務訴訟可言，
    況原告之訴業經駁回，已如上述，被告自無重核另為核定之必要，併此敘明。
據上論結，本件原告之訴為無理由，依行政訴訟法第二百十八條、民事訴訟法第三百
八十五條第一項前段、行政訴訟法第九十八條第三項前段，判決如主文。
中　　華　　民　　國 　　九十三　　　年　　　十二　 　月　  　三十    　日
                            臺 北 高 等 行 政 法 院  第 三 庭
                                           審 判 長  法    官  鄭忠仁
                                                     法    官  楊莉莉
                                                     法    官  林育如
右為正本係照原本作成。
如不服本判決，應於送達後二十日內，向本院提出上訴狀並表明上訴理由，如於本判
決宣示後送達前提起上訴者，應於判決送達後二十日內補提上訴理由書（須按他造人
數附繕本）。
中　　華　　民　　國 　　九十三　　　年　　　十二　 　月　  　三十    　日
             　　　　　　　　　　　　　　　　　　　　書 記 官　林惠堉
